最高法院刑事判決　　　　　　　　　　　　　　　　　八十八年度台上字第九二號
　　上 訴 人　台灣高等法院檢察署檢察官
　　被　　告　甲○○
右上訴人因被告殺人案件，不服台灣高等法院中華民國八十七年七月三十日第二審判
決（八十七年度上重訴字第二四號，起訴案號：台灣板橋地方法院檢察署八十六年度
偵字第一七八九九號），提起上訴，本院判決如左：
    主  文
原判決撤銷，發回臺灣高等法院。
    理  由
本件原判決認定被告甲○○有妨害自由、違反槍砲彈藥刀械管制條例及殺人未遂等前
科（未構成累犯），仍不知悔改。因其友吳忠（業經判處無期徒刑確定，現執行中）
向其傾訴常受被害人林金明欺侮，二人竟基於共同殺害林金明之犯意聯絡，相約於民
國八十五年十二月十三日下午三時三十分許，由吳忠攜帶其所有之菜刀一把，被告攜
帶其所有之美國ＢＥＲＥＴＴＡ廠製制式半自動手槍一枝（含彈匣一個，內有子彈一
顆），共同至臺北縣中和市○○路○段五二三巷二弄二六號林金明之住宅尋仇，於將
抵達林金明宅前時，吳忠即將被告所持有之手槍取去，適林金明家大門未關，吳忠與
被告趁機進入大門內（無故侵入住宅部分未據告訴），吳忠持槍抵住正要關門之林金
明妻林張秀玉，被告則嚇阻室內眾人不許擅動，否則將予殺害，斯時吳忠叫囂要林金
明出面，適林金明自浴廁走出，吳忠見狀，立即開槍射擊林金明之右胸要害部位，子
彈穿入其胸腔，吳忠及被告於射殺林金明後隨即轉身離去，林金明經送醫急救，仍於
翌日上午九時許，不治死亡。嗣吳忠主動至臺北縣警察局中和分局投案，經警循線逮
獲被告，並扣得吳忠所有之菜刀一把等情，因而撤銷第一審不當之科刑判決，改判論
處被告共同殺人罪刑，固非無見。惟查：（一）除刑事訴訟法有特別規定外，已受請
求之事項未予判決者，其判決當然為違背法令，刑事訴訟法第三百七十九條第十二款
定有明文。本件公訴意旨已載明吳忠持槍叫囂要林金明出面時，被告出言嚇阻當時在
林金明之室內眾人不許擅動等情，雖起訴法條漏引恐嚇之條文，然起訴意旨已就被告
恐嚇犯行予以敘明。原判決事實亦記載被告嚇阻室內眾人不許擅動，否則將予殺害等
語。查原判決既認定被告與吳忠共謀殺害林金明，於吳忠持槍叫囂要林金明出面之際
，又出言嚇阻室內之人不許擅動，否則將予殺害，其意在使吳忠便於持槍殺人，至為
明顯，則其所犯殺人罪與恐嚇罪間自有方法結果之牽連關係，乃原判決就被告恐嚇部
分認為未經起訴，又認與殺人部分無方法結果之牽連關係，而未予審判，難謂無已受
請求之事項而未予判決之違法。（二）原判決理由記載被害人林金明確因本件槍擊致
胸腔受創死亡，業經檢察官督同檢驗員相驗屬實，製有勘驗筆錄、相驗屍體證明書、
驗斷書等在卷可稽等語。然卷存資料並無相驗屍體證明書、驗斷書（相字第十六號影
印卷參照），原判決所論斷之理由與證據資料不盡相符，亦有判決證據理由矛盾之違
法。檢察官上訴意旨指摘原判決不當，非無理由，應認原判決有撤銷發回之原因。
據上論結，應依刑事訴訟法第三百九十七條、第四百零一條，判決如主文。
中      華      民      國    八十八    年      一      月     十四     日
                              最高法院刑事第十一庭
                                  審判長法官  楊  文  翰
                                        法官  陳  正  庸
                                        法官  陳  世  雄
                                        法官  陳  東  誥
                                        法官  楊  商  江
      右正本證明與原本無異
                                              書  記  官
中      華      民      國    八十八    年      一      月     十八     日
